【裁判字號】    90,上易,129
【裁判日期】    901016
【裁判案由】    損害賠償
【裁判全文】
臺灣高等法院高雄分院民事判決  九十年度上易字第一二九號
      上  訴  人  丙○○○
      訴訟代理人  乙○○
      上  訴  人  甲○○
右當事人間損害賠償事件，上訴人對於中華民國九十年五月二十三日臺灣高雄地方法
院九十年訴字第七八五號第一審判決提起上訴，本院判決如左：
      主      文
原判決關於駁回上訴人丙○○○後開第二項之訴部分，及命上訴人丙○○○負擔訴訟
費用之裁判均廢棄。
上訴人甲○○應再給付上訴人丙○○○新台幣伍萬元，及自民國九十年六月十五日起
至清償日止，按週年利率百分之五計算之利息。
上訴人丙○○○其餘上訴駁回。
上訴人甲○○之上訴駁回。
第一、二審訴訟費用，除確定部分外，第一審關於命上訴人丙○○○負擔訴訟費用部
分，及第二審訴訟費用關於上訴人丙○○○上訴部分，由上訴人丙○○○負擔四分之
三，餘由上訴人甲○○負擔。第二審訴訟費用關於上訴人甲○○上訴部分，由上訴人
甲○○負擔。
      事實及理由
一、上訴人丙○○○主張：上訴人甲○○於民國八十九年二月二十七日，因送上訴人
    丙○○○之夫乙○○返回高雄市○○區○○街二０三號一樓住處，於該處與乙○
    ○有親暱舉動，為上訴人丙○○○發覺而與上訴人甲○○發生爭執，因而互相毆
    打，使上訴人丙○○○受有左臉頰瘀傷、左前胸壓痛、左大腿瘀傷五乘五公分及
    右前臂抓傷等傷害，上訴人丙○○○佩戴之項鍊及玉鐲並遭上訴人甲○○毀損，
    爰依侵權行為之法律關係，向上訴人甲○○請求醫藥費新台幣（下同）二萬五千
    元，項鍊、玉鐲係其母親生前所贈之紀念品，價值各三萬元、七萬元，精神慰撫
    金七十萬元，及法定遲延利息、並聲請供擔保宣告假執行。原審就上訴人丙○○
    ○所請項鍊、玉鐲之賠償共十萬元，精神慰撫金一萬元，共計十一萬元，及該部
    分利息、假執行部分勝訴，其餘部分敗訴，上訴人丙○○○就其中精神慰撫金敗
    訴之二十萬元部分上訴，其上訴聲明為：(一)原判決關於後述部分廢棄；(二)上訴人
    甲○○應再給付上訴人丙○○○二十萬元，及自上訴狀繕本送達翌日起至清償日
    止，按年息百分之五計算之利息；(三)上訴人甲○○之上訴駁回；(四)第一、二審訴
    訟費用由上訴人甲○○負擔；(五)上訴人丙○○○願供擔保，請准宣告假執行。（
    其中醫藥費二萬五千元，及慰撫金四十九萬元部分，原審判決上訴人丙○○○敗
    訴部分，兩造均未聲明不服，已告確定）。
二、上訴人甲○○則以：上訴人丙○○○所述項鍊、玉鐲之損害或三萬元、或七萬元
    ，未提出證據以實其說，該價額顯然不當；且精神慰撫金一萬元亦屬過高，上訴
    人丙○○○之請求並無理由等語，資為抗辯。並上訴聲明以：(一)原判決不利上訴
    人甲○○部分廢棄；(二)右廢棄部分上訴人丙○○○第一審之訴駁回；(三)上訴人丙
    ○○○之上訴駁回；(四)第一、二審訴訟費用由上訴人丙○○○負擔；(五)願供擔保
    請准免為假執行。
三、上訴人丙○○○主張其於上開時地與上訴人甲○○互毆，致其受有左臉頰瘀傷、
    左前胸壓痛、左大腿瘀傷五乘五公分及右前臂抓傷等傷害，有上訴人丙○○○於
    刑事案件偵查中所提之驗傷診斷書在卷可稽，又上訴人丙○○○之項鍊、玉鐲遭
    拉扯斷裂，玉墜破裂成二片之事實，亦經刑事案件審理程序勘驗屬實；上訴人甲
    ○○對上開上訴人丙○○○與其互相拉扯而受傷，及項鍊、玉鐲因之毀損之事實
    亦無爭執；且證人即上訴人丙○○○之配偶乙○○亦於刑事偵審中到庭證稱：「
    當日被告（指上訴人甲○○）送我回家，我下車後被告跟我進門，．．．被告可
    能想我家無人，就從我正面抱住我，這時我太太下樓來喊一聲，我與被告就分開
    ，被告就與我太太拉扯，我太太的項鍊及玉鐲斷裂，外觀上沒甚麼傷，後來被告
    離去，我太太一人在樓下哭泣，我就上樓去，後來我在樓上聽見樓下有聲音，我
    下樓去發現被告正在打我太太，我太太被打得很嚴重流很多鼻血，我就拉開她們
    ，被告才回去」等語明確。而上訴人甲○○所犯傷害及毀損罪行，業經本院刑事
    庭以九十年上易字第六九七號判處有期徒刑四月、拘役四十日確定在案，業經本
    院依職權調取該案卷核閱屬實，並有該刑事判決在卷足憑，是上訴人丙○○○之
    主張自應認為真實。
四、按因故意或過失，不法侵害他人之權利者，負損害賠償責任；不法毀損他人之物
    者，被害人得請求賠償其物因毀損所減少之價額；又不法侵害他人之身體、健康
    、名譽、自由、信用、隱私、貞操，或不法侵害其他人格法益而情節重大者，被
    害人雖非財產上之損害，亦得請求賠償相當之金額，民法第一百八十四條第一項
    、第一百九十六條、第一百九十五條第一項前段分別定有明文。本件上訴人甲○
    ○故意毆打上訴人丙○○○，並毀損上訴人丙○○○之項鍊及玉鐲，上訴人丙○
    ○○自得依侵權行為之規定請求上訴人甲○○賠償財產上及非財產上之損害。惟
    上訴人甲○○對上訴人丙○○○所請求之數額俱有爭執，是本件應審究者為上訴
    人丙○○○請求之金額，是否允當，茲論述如下：
  (一)項鍊玉鐲之損失：
  (1)按「當事人已證明受有損害而不能證明其數額或證明顯有重大困難者，法院應審
    酌一切情況，依所得心證定其數額。」、「當事人對於他造主張之事實，於言詞
    辯論時不爭執者，視同自認。但因他項陳述可認為爭執者，不在此限。當事人對
    於他造主張之事實，已於相當時期受合法之通知，而於言詞辯論期日不到場，亦
    未提出準備書狀爭執者，準用第一項之規定。」，民事訴訟法第二百二十二條第
    二項、第二百八十條第一項、第三項前段分別定有明文。又民事訴訟法第二百八
    十條第一項之規定，係指當事人對於他造主張之事實，於言詞辯論時，消極的不
    表示意見，法律擬制其為自認而言，此與同法第二百七十九條第一項所定自認，
    必須當事人對於他造主張之事實，積極的表示承認之情形有別，兩者在法律上之
    效果亦不相同。前者本無自認行為，不生撤銷自認之問題，依同法第一百九十六
    條規定，應許當事人於言詞辯論終結前，隨時為追復爭執之陳述，此項追復依同
    法第四百四十七條第二項規定，至第二審程序，仍得為之。最高法院七十一年台
    上字第三五一六號判例足資參照。本件上訴人丙○○○主張其所有之項鍊玉鐲遭
    上訴人甲○○毀損，其實際損害額共十萬元之事實，上訴人甲○○於原審經合法
    通知未於言詞辯論期日到場，復未提出書狀做何爭執，參諸前開法條規定，應視
    同自認，惟上訴人甲○○事後於本院爭執上開項鍊及玉鐲之價格，揆諸前揭判例
    意旨，自不得再視同自認，合先敘明。
  (2)經查，上訴人丙○○○主張其項鍊及玉鐲係其母親所贈與之紀念品，紀念價值大
    於物品價值一節，業據證人即上訴人丙○○○之弟藍錦良到庭具結證稱：「項鍊
    是一個玉墜子及Ｋ金的鍊子，還有一個玉鐲，是我母親給她（即上訴人丙○○○
    ）的。她說被別人打壞了，項鍊和玉墜子、手鐲價值多少，我不清楚，這是我母
    親要死前，在生病藍玉女照顧我母親時，我母親送給她的。：：：我母親已經死
    了二十幾年了」等語綦詳（本院卷第六三頁），並為上訴人甲○○所不爭，則本
    院斟酌本件項鍊、玉鐲係上訴人丙○○○之母親所贈，其母親又已過世二十餘年
    ，該項鍊、玉鐲即足以慰表思親之情，對上訴人丙○○○應甚具紀念性，實屬意
    義重大，是其價值確不得以該物品本身價格定之，上訴人丙○○○主張其價值十
    萬元，應屬相當，洵堪採認。
  (二)精神慰撫金部分：
    本件兩造均係國小畢業，上訴人丙○○○則係家庭主婦，其個人無動產及不動產
    ；上訴人甲○○則在卡拉OK店擔任經理，月薪五萬元，有汽車二輛，無其他財產
    之情，業據上訴人丙○○○陳明在卷，及兩造於本院九十年度上易字第四九號損
    害賠償事件陳述明確，業經本院依職權調取該卷，及分別向財政部高雄市國稅局
    、財政部台灣省南區國稅局高雄縣分局、財政部財稅資料中心調閱兩造之財產歸
    戶資料在卷足憑。本院審酌兩造之身分、地位，及前開所述職業、資力、經濟狀
    況，且上訴人丙○○○受有左臉頰瘀傷、左前胸壓痛、左大腿瘀傷五乘五公分、
    右前臂抓傷等傷害之程度，並斟酌上訴人甲○○雖亦因本件互毆受有傷害，然本
    件傷害係肇因於上訴人甲○○與上訴人丙○○○之夫有親暱行為，上訴人甲○○
    猶進而對上訴人丙○○○實施傷害及毀損等一切情狀，認上訴人丙○○○請求慰
    撫金以六萬元為適宜，方屬公允，逾此數額之請求，即屬無據。
五、綜上所述，本件上訴人丙○○○依據侵權行為之法律關係，訴請上訴人甲○○應
    給付項鍊及玉鐲損失十萬元、精神慰撫金六萬元，共十六萬元，及其中十一萬元
    部分，自附帶民事訴訟起訴狀繕本送達上訴人甲○○翌日（即九十年二月十四日
    ）起至清償日止，其中五萬元部分，自上訴狀繕本送達上訴人甲○○翌日（即九
    十年六月十五日）起至清償日止，均按週年利率百分之五計算之法定遲延利息，
    於法有據，應予准許。至逾此部分之請求，即屬無據，應予駁回。原審就上開應
    准許之五萬元部分，為上訴人丙○○○敗訴之判決，尚有未洽，上訴意旨求予廢
    棄改判，為有理由，爰由本院予以廢棄改判如主文第二項所示。至於上訴人丙○
    ○○之請求不應准許部分，原判決為上訴人丙○○○敗訴之判決，於法並無不合
    ，上訴人丙○○○上訴意旨求予廢棄改判，為無理由，應駁回其上訴。又上訴人
    甲○○部分，原審判命上訴人甲○○給付，理由雖有不符，然結論相同，上訴人
    甲○○上訴意旨指摘原判決不當，求予廢棄改判，為無理由，應予駁回其上訴。
六、另兩造陳明願供擔保，請准宣告假執行及免為假執行，惟上訴人丙○○○勝訴部
    分，不得上訴第三審法院，自無宣告假執行及免為假執行之必要，原審予以駁回
    ，理由雖有不同，惟結論一致。至其敗訴部分，其假執行之聲請亦失所附麗，均
    應併予駁回，原審駁回其假執行之聲請，尚無不合，均應駁回其上訴。
據上論結，本件上訴人丙○○○之上訴為一部有理由，一部無理由，上訴人甲○○之
上訴為無理由，依民事訴訟法第四百五十條、第四百四十九條第一項、第二項、第七
十九條但書、第七十八條，判決如主文。
中      華      民      國    九十      年      十      月      十六    日
                                      臺灣高等法院高雄分院民事第一庭
~B1審判長法官  黃金石
~B2法      官  吳登輝
~B3法      官  魏式璧
右為正本係照原本作成。
不得上訴。
中      華      民      國    九十      年      十      月      十八    日
~B法院書記官  林靜霙
                                                                  Ａ


司法院資訊處製作；財團法人民間司法改革基金會備份。
